【裁判字號】    96,訴,4032
【裁判日期】    970327
【裁判案由】    毒品危害防制條例等
【裁判全文】
臺灣板橋地方法院刑事判決              96年度訴字第4032號
公  訴  人  臺灣板橋地方法院檢察署檢察官
被      告  甲○○
                    （羈押於臺灣臺北看守所）
選任辯護人  翁方彬律師
上列被告因違反毒品危害防制條例等案件，經檢察官提起公訴（
96年度偵字第16897、21903號），本院判決如下：
    主  文
甲○○犯侵占離本人持有物罪，處罰金新臺幣壹萬元，如易服勞
役以新臺幣壹仟元折算壹日，減為罰金新臺幣伍仟元，如易服勞
役以新臺幣壹仟元折算壹日。又販賣第二級毒品，累犯，處有期
徒刑玖年，扣案之安非他命共捌包（驗餘純質淨重約壹佰壹拾參
點捌伍公克）沒收銷燬，電子磅秤壹台、中型分裝袋貳拾壹個、
大型分裝袋參拾陸個均沒收，犯罪所得財物新臺幣壹仟元沒收之
，如全部或一部不能沒收時，以其財產抵償之。
其餘被訴部分無罪。
    事  實
一、緣案外人丁○○於民國96年3 月中旬，攜帶皮包裝有其男友
    劉宏春交付保管之重型機車駕照1 張，至臺北縣新莊市○○
    路某處，遭不詳之人竊取該皮包，致上開重型機車駕照脫離
    丁○○本人持有，迨96年3 月中旬、下旬間某日，甲○○在
    台北縣蘆洲市某不詳地點，拾獲該重型機車駕照1 張，竟意
    圖為自己不法所有，予以侵占入己。
二、又甲○○前於92年間因違反槍砲彈藥刀械管制條例案件，經
    臺灣臺北地方法院以93年度訴字第89號判處有期徒刑1 年確
    定，於94年10月1 日縮短刑期執行完畢，仍不知悔悟。明知
    安非他命係屬毒品危害防制條例第2 條第2 項第2 款所列之
    第二級毒品，不得販賣或持有，竟基於意圖營利之犯意，先
    於不詳時地，以不詳之價格，向不詳姓名之人販入不詳數量
    之第二級毒品安非他命，之後於96年7 月20日凌晨零時許，
    在其臺北縣蘆洲市○○街89巷19號4 樓居住處，以1 包重約
    0.2 公克之數量，賣出第二級毒品安非他命予丙○○，牟取
    新台幣（下同）1000元之不法利益。丙○○購得後，即返回
    台北市○○○路其姊姊住處施用（此施用二級毒品部分應由
    檢察官另行偵查），其後仍覺不足，再赴上開蘆洲市○○街
    89巷19號4 樓甲○○居住處，由甲○○無償轉讓些許安非他
    命予丙○○當場施用（甲○○無償轉讓安非他命部分未經起
    訴）。迨同日20時許，甲○○與丙○○一同外出，甫至蘆洲
    市○○街89巷21號1 樓電梯口時，即為警查獲甲○○身上攜
    帶71000 元及一級毒品海洛因2 包（淨重0.6 公克），再經
    甲○○之同意，返回臺北縣蘆洲市○○街89巷19號4 樓處搜
    索，扣得甲○○持有之第二級毒品安非他命8 包（驗前總毛
    重123.43公克，取0.13公克鑑驗用罄，驗餘淨重約113.85公
    克）、海洛因2 包（淨重0.9 公克）、麻黃素2 包（淨重2.
    4 公克）、電子磅秤1 臺、吸食器2 個、海洛因殘渣袋50個
    、中型分袋21個、小型分裝袋36個、上開劉宏春之重型機車
    駕照1 張等物（甲○○涉犯第一級毒品部分，業經另案偵辦
    ）。
三、案經臺北縣政府警察局三重分局報告臺灣板橋地方法院檢察
    署檢察官偵查起訴。
    理  由
壹、證據能力部分：
一、按被告以外之人於偵查中向檢察官所為之陳述，除顯有不可
    信之情況者外，得為證據，刑事訴訟法第159 條之1 第2 項
    定有明文，此係因上開偵查中向檢察官所為之陳述雖仍為審
    判外之陳述，但立法者衡量刑事訴訟法規定檢察官代表國家
    偵查犯罪、實施公訴，依法有訊問被告、證人、鑑定人之權
    ，且實務運作時，偵查中檢察官向被告以外之人所取得之陳
    述，原則上均能遵守法律規定，不致違法取供，其可信性極
    高，為兼顧理論與實務為由，而對「被告以外之人於偵查中
    向檢察官所為之陳述」，例外規定除有顯不可信之情況者外
    ，得為證據。本件證人丙○○於96年8 月9 日、21日及10月
    16日偵查中，以證人身分向檢察官所為之證述均經具結，且
    證人丙○○於本院審理時，已到庭就於偵查中所為之證述供
    被告及其辯護人詰問，是揆諸司法院大法官會議釋字第582
    解釋意旨，對於被告之詰問權已有所保障，即已合於法定程
    序，再證人丙○○於偵查中既經具結願負偽證罪之刑事責任
    後為證述，其所為證述之真實性可獲初步之確保。是綜上所
    述，上開證人於偵查中經具結後向檢察官所為之證述，尚難
    認有「顯不可信」之情況，有證據能力。
二、次按被告以外之人於審判外之言詞或書面陳述，除法律有規
    定者外，不得作為證據；又被告以外之人於審判外之陳述，
    雖不符第159 條之1 至第159 條之4 之規定，但經當事人於
    審判程序同意作為證據，法院審酌該言詞陳述或書面陳述作
    成時之情況，認為適當者，亦得為證據；當事人、代理人或
    辯護人於法院調查證據時，知有第159 條第1 項不得為證據
    之情形，而未於言詞辯論終結前聲明異議者，視為有前項之
    同意，刑事訴訟法第159 條第1 項、第159 條之5 規定甚明
    。經查，本判決引用之乙○○、丁○○審判外之陳述（包括
    書面陳述），對本件被告而言，固皆屬傳聞證據，惟公訴檢
    察官及被告、辯護人雖知上開證據資料為傳聞證據，但於本
    院準備程序及審判期日中則表示無意見而不予爭執，且迄至
    言詞辯論終結前亦未再聲明異議。本院審酌上開證據資料製
    作時之情況，尚查無違法不當及證明力明顯過低之瑕疵，亦
    認為以之作為證據應屬適當，故揆諸前開法律規定與說明，
    爰逕依刑事訴訟法第159 條之5 規定，認此部分所述證據資
    料均例外有證據能力。
貳、認定事實之理由部分：
一、訊據被告甲○○，坦承上開事實一所示侵占丁○○持有之劉
    宏春重型機車駕照1 張之事實，及其持有上開事實二所示之
    毒品等物之事實不諱，惟矢口否認有何販賣第二級毒品安非
    他命之事實，辯稱其係免費請丙○○施用安非他命而已，未
    曾收受丙○○支付價金等語。經查：
  （一）證人丙○○於96年7 月20日凌晨零時許，至被告之臺北
        縣蘆洲市○○街89巷19號4 樓居住處，以1000元之代價
        向被告購買1 包重約0.2 公克之安非他命，返回台北市
        ○○○路其姊姊住處施用之事實，已據其於偵查中及本
        院言詞辯論期日證述屬實（見偵字第16897 號偵查卷第
        135 頁、本院97年3 月13日審判筆錄第5 頁）。此證述
        情節有確實之交易時間地點、毒品數量及交易價格，且
        證人係於交易當日晚間20時許，為警於上址樓下查獲，
        證人應無記憶錯誤或捏詞故入人罪之可能性，故上開證
        人丙○○所為不利於被告之證述內容，堪認屬實。
  （二）此外警方於96年7 月20日晚間經甲○○之同意，在臺北
        縣蘆洲市○○街89巷19號4 樓處搜索，扣得甲○○持有
        之第二級毒品安非他命8 包、電子磅秤1 臺、中型分袋
        21個、小型分裝袋36個等物，有自願受搜索同意書、扣
        押物品目錄表附卷可參（見偵字第16897 號偵查卷第37
        、41頁）。再上開疑似第二級毒品安非他命8 包經內政
        部警政署刑事警察局鑑定結果，檢出甲基安非他命成分
        ，驗前總毛重123.43公克，取0.13公克鑑驗用罄，驗餘
        淨重約113.85公克，純度約百分之97，有鑑定書在卷可
        憑（見偵字第16897 號偵查卷第132 頁），此亦為被告
        所不爭執。又本件同案被告乙○○（已審結）經警查獲
        後，因被告之教嗖，而虛偽證述上開扣案之71000 元係
        其交付被告之金錢，此經乙○○於96年9 月4 日偵查及
        本院97年1 月17日審理中供認明確。本院審酌被告持有
        大量安非他命、電子磅秤、分裝袋，及為警查獲後嗖使
        共同被告乙○○偽證之情況證據，足認被告當非僅為供
        己施用之目的，而持有上開物品。又安非他命為政府嚴
        厲查緝之毒品，此為眾所周知之事實，本件雖未能究明
        被告販入安非他命之價格，惟如無利可圖，被告應無甘
        冒風險出售上開1000元價格安非他命予證人丙○○之理
        ，故被告意圖營利販賣第二級毒品安非他命之上開事實
        ，堪予認定。
二、另上開事實一所示侵占重型機車駕照1 張之事實，並有丁○○之警詢指述及贓物保管單附卷可資佐證（見偵字第16897
    號偵查卷第128 至131 頁），足信此部分被告之自白與事實
    相符。綜上所述，本案罪證明確，被告犯行洵堪認定。
參、論罪科刑部分：
一、核被告甲○○所為，係犯刑法第337 條侵占離本人持有物罪
    、毒品危害防制條例第4 條第2 項販賣第二級毒品罪，又被
    告持有安非他命之低度行為，為販賣之高度行為所吸收，不
    另論罪。被告有如事實欄二所示違反槍砲彈藥刀械管制條例
    案件前科，經法院判處有期徒刑1 年確定，於94年10月1 日
    縮短刑期執行完畢，有全國前案紀錄表可查，其於有期徒刑
    執行完畢後5 年內，故意再犯本件販賣安非他命之有期徒刑
    以上刑之罪，就被訴該販賣第二級毒品罪部分，為累犯應加
    重其刑。爰審酌被告之犯罪目的、手段、侵占離本人持有物
    之情節及所販賣之毒品之數量僅0.2 公克、所得之金額，危
    害社會治安至鉅，以及被告於毒品部分犯罪後，猶詞圖卸刑
    責，毫無悔意等一切情狀，分別量處如主文所示之刑。再被
    告侵占離本人持有物罪部分，其犯罪之時間係於民國96年4
    月24日以前，合於中華民國96年罪犯減刑條例所定之減刑條
    件，應依該條例規定減其宣告刑2 分之1 ，並諭知易服勞役
    之折算標準，以示儆懲。
二、至查獲扣案之安非他命8 包（驗後淨重約113.85公克），為
    查獲之毒品，不問屬於犯人與否，應依毒品危害防制條例第
    18條第1 項前段規定，宣告沒收銷燬之，又直接包裝第二級
    毒品安非他命之外包裝袋，因與上開毒品安非他命結晶粉末
    密切接觸，而於送請內政部警政署刑事警察局鑑驗時，經該
    局鑑驗人員為檢驗，儘可能將包裝袋內毒品與包裝袋分離後
    分別秤重，所得之毒品重量稱為淨重，包裝袋重量則以空包
    裝重稱之，然無論以上開何種方式分離，原送驗包裝袋內均
    仍會有微量毒品成分殘留，是上開用以直接包覆所販賣毒品
    之外包裝袋，顯無法與其盛裝之毒品完全析離，應視為毒品
    ，併依同條例第18條第1 項前段之規定沒收銷燬之；另扣案
    之被告所有電子磅秤1 臺、中型分袋21個、小型分裝袋36個
    ，供其販賣甲基安非他命事宜所使用之物，應依刑法第38條
    第1 項第2 款規定沒收；另被告販賣第二級毒品所得之1000
    元，雖未能證明在扣案之71000 元內，惟係被告因犯罪所得
    之物，應依毒品危害防制條例第19條第項規定，宣告沒收之
    ，另犯罪所得1000元如全部或一部不能沒收時，應以其財產
    抵償之。其餘扣案之71000 元、麻黃素2 包與本件販賣犯行
    無涉，另一級毒品海洛因部分已另案偵辦，均不予併宣告沒
    收。
肆、無罪部分：
一、公訴意旨另以：被告甲○○另於95年9 月、10月間在台北縣
    三重市○○街，及96年7 月18日在台北縣蘆洲市，兩次分別
    以1 至3 千元之價格，販賣安非他命予丙○○，因認此部分
    亦犯毒品危害防制條例第4 條第2 項販賣第二級毒品罪云云
    見本院97年3 月13日審判筆錄第9 頁）。
二、按犯罪事實應依證據認定之，無證據不得認定犯罪事實；不
    能證明被告犯罪者，應諭知無罪之判決，刑事訴訟法第154
    條第2 項、第301 條第1 項分別定有明文。所謂證據，係指
    足以認定被告確有犯罪行為之積極證據而言，該項證據自須
    適於為被告犯罪事實之證明者，始得採為斷罪之資料；如未
    能發現相當證據，或證據不足以證明，自不能以推測或擬制
    之方法，以為裁判之基礎。且刑事訴訟上證明之資料，無論
    其為直接或間接證據，均須達於通常一般之人均不致有所懷
    疑，而得確信其為真實之程度，始得據為有罪之認定，若其
    關於被告是否犯罪之證明未能達此程度，而有合理懷疑之存
    在，致使無從形成有罪之確信，根據「罪證有疑，利於被告
    」之證據法則，即不得遽為不利被告之認定。其以情況證據
    （即間接證據）斷罪時，尤須基於該證據在直接關係上所可
    證明之他項情況事實，本乎推理作用足以確證被告有罪，方
    為合法，不得徒憑主觀上之推想，將一般經驗上有利被告之
    其他合理情況逕予排除。
三、訊據被告甲○○堅決否認其另有95年9 月、10月間在台北縣
    三重市○○街，及96年7 月18日在台北縣蘆洲市，兩次分別
    以1 至3 千元之價格，販賣安非他命予丙○○之事實。經查
    ，公訴人認被告有此犯行，係以證人丙○○之指述為其依據
    ，然就所指95年9 月、10月間販賣毒品之行為，究竟確切之
    賣價為何，未據丙○○明確陳述。又所訴被告96年7 月18日
    之犯行，雖為丙○○於本院審理中結證在卷，然該證人丙○○於檢察官偵查中3 度具結證述，所證內容均無此部分96年
    7 月18日向被告購買毒品之情節，是所憑證人之先後證述，
    關於販賣毒品之交易時地、價格數量重要內容，已有不一致
    之瑕疵，自不能逕採為被告犯罪事實之證明，而以此不明確
    之推測或擬制方法，為認定犯罪之構成要件具體事實之基礎
    。從而，公訴人徒以上開證人不翔實、不一致之先後證述情
    節，執為被告另有此部分販賣安非他命之證明，其公訴事實
    無從形成有罪之確信，被告否認此部分販賣犯行，應屬可信
    。此外復查無其他積極證據足資證明被告此部分犯罪，公訴
    意旨應屬不能證明，此部分爰為被告無罪之諭知。
據上論斷，應依刑事訴訟法第299 條第1 項前段、第301 條第1
項，毒品危害防制條例第4 條第2 項、第18條第1 項前段、第19
條第1 項，刑法第11條、第337 條、第47條第1 項、第42條第3
項、第38條第1 項第2 款，刑法施行法第1 條之1 ，中華民國96
年罪犯減刑條例第2 條第1 項第3 款、第7 條，判決如主文。
本案經檢察官連思藩到庭執行職務
中    華    民    國    97    年    3    月     27    日
                  刑事第5庭審判長法  官  陳財旺
                                 法  官  潘長生
                                 法  官  黎錦福
以上正本證明與原本無異。
如不服本判決應於送達後10日內敘明理由向本院提出上訴狀。
                                 書記官  周百川
中    華    民    國    97    年    3    月     27    日
 附錄本案論罪科刑法條全文
（ 毒品危害防制條例第4條第2項）
 製造、運輸、販賣第二級毒品者，處無期徒刑或7年以上有期徒
 刑，得併科新臺幣7百萬元以下罰金。
（ 中華民國刑法第337條）
 意圖為自己或第三人不法之所有，而侵占遺失物、漂流物或其他
 離本人所持有之物者，處5百元以下罰金。


司法院資訊處製作；財團法人民間司法改革基金會備份。
